【裁判字號】    95,訴,989
【裁判日期】    951020
【裁判案由】    營利事業所得稅
【裁判全文】
臺北高等行政法院判決
                                     95年度訴字第00989號
                              .
原      告  彩研國際有限公司
代  表  人  甲○○董事）住同.
訴訟代理人  邱雅文  律師
複代理人    林雅君  律師
被      告  財政部臺北市國稅局
代  表  人  許虞哲（局長）住同上
訴訟代理人  乙○○
上列當事人間因營利事業所得稅事件，原告不服財政部中華民國
95年1 月13日台財訴字第09400615930 號訴願決定，提起行政訴
訟。本院判決如下：
    主  文
原告之訴駁回。
訴訟費用由原告負擔。
    事  實
一、事實概要：
    原告係經營電子材料、設備為業，民國（下同）91年度營利
    事業所得稅結算申報，原列報全年所得額新臺幣（下同）
    98,476元，被告以其未依限提示帳簿文據供查，乃依所得稅
    法第83條第1 項規定，按該業（行業代號：5451-11）同 業
    利潤標準淨利率9%核定營業淨利21,269,215元，加計非營業
    收入959 元，核定全年（課稅）所得額21,270,174元，應補
    稅額5,292,772 元。原告不服，申請復查，未獲變更，提起
    訴願亦遭決定駁回，原告仍表不服，遂向本院提起行政訴訟
    。
二、兩造聲明：
  (一)原告聲明求為判決：
    1.訴願決定及原處分均撤銷。
    2.訴訟費用由被告負擔。
  (二)被告聲明求為判決：
    1.駁回原告之訴。
    2.訴訟費用由原告負擔。
三、兩造之爭點：原告91年度營利事業所得稅結算申報未能提示
    帳簿文據供查，被告因而依所得稅法第83條第1 項規定，按
    行業代號：5451-11 同業利潤標準淨利率9%核定營業淨利，
    加計非營業收入，核定全年所得額及應補稅額5,292,772元
    ，是否適法？
  (一)原告主張之理由：
    1.原告之所有帳簿憑證，業遭法務部調查局臺北縣調查站於
      92年5 月20日搜索扣押，故原告已無任何帳簿憑證可供被
      告調閱備查，應請被告自行發文或懇請本院向臺灣板橋地
      方法院檢察署，調閱相關帳簿憑證等資料，以利被告查核
      。
    2.原告按加值型及非加值型營業稅法第39條：「營業人申報
      左列溢付稅額，應由主管稽徵機關查明後退還之: 一、因
      銷售第七條規定適用客稅率貨物或勞務而溢付之營業稅。
      」得請求被告退還所依法申報之營業稅總計2,501,474 元
      ，故原告亦有相當之稅捐債權足供前揭暫繳稅款之抵銷。
    3.綜上所陳，原告已無任何帳簿憑證可供查核，應請被告逕
      向臺灣板橋地方法院檢察署調閱，況原告尚有被告待核退
      之營業稅額足供抵銷，故被告所為之行政處分請予撤銷，
      以維原告之權益，爰請賜判決如訴之聲明。
  (二)被告主張之理由：
    1.按「納稅義務人對於核定稅捐之處分如有不服，應依規定
      格式，敘明理由，連同證明文件，依左列規定，申請復查
      」、「稽徵機關進行調查或復查時，納稅義務人應提示有
      關各種證明所得額之帳簿、文據；其未提示者，稽徵機關
      得依查得之資料或同業利潤標準，核定其所得額。」分別
      為行為時稅捐稽徵法第35條第1項及所得稅法第83條第1項
      所明定。次按「本法第83條所稱之帳簿文據，其關係所得
      額之一部或關係課稅年度中某一期間之所得額，而納稅義
      務人未能提示者，稽徵機關得就該部分依查得之資料或同
      業利潤標準核定其所得額。」為所得稅法施行細則第81條
      所規定。
    2.本件原告係經營電子材料、設備為業，91年度營利事業所
      得稅結算申報，原列報全年所得額及課稅所得額均為
      98,476元，被告初查經向原告及其負責人發調帳通知書，
      惟未能送達，遂依稅捐稽徵法第18條規定，將93年12月28
      日財北國稅審一字第0930251322號調帳通知書，於94年1
      月4日新聞紙刊載公告，並於94年1月24日送達生效，原告
      逾期仍未提示有關帳簿、文據資料備查，被告乃依所得稅
      法第83條第1項規定, 依其申報營業收入236, 324,617元
      ，按該業（行業代號5451-11）同業利潤標準淨利率9%核
      定營業淨利21,269,215元，加計非營業收入959元，核定
      全年所得額為21,270,174元 (計算式：236,324,617元×
      9%＋959元=21, 270,174元)，應補稅額5,292,772元。原
      告復查主張未接獲調帳通知書，被告嗣於復查階段函請原
      告於94年6月13日提示有關帳簿文據及相關證明文件等資
      料備查，調帳通知書經送達原告之送達代收人邱雅文律師
      ，有其事務所所在大廈管委會管理員簽收之送達回執附案
      資證；惟原告逾期仍未提示，被告無從就其帳證審酌，遂
      依首揭所得稅法規定核定全年所得額，並無違誤。
    3.本件原告主張所有帳簿憑證，遭法務部調查局臺北縣調查
      站於92年5月20日搜索扣押；惟查原告所提供之查扣清單7
      紙（歡鎂公司等涉嫌不法案），並未將原告列名其中，且
      所查扣之帳簿僅總分類帳乙冊，然依稅捐稽徵機關管理營
      利事業會計帳簿憑證辦法第3條規定買賣業應設置日記帳
      、總分類帳、存貨明細帳或存貨計數帳，是原告主張所有
      帳簿憑證遭扣押，尚不足採。
    4.至原告主張尚有待核退之營業稅2,501,474元足供抵銷營
      利事業所得稅乙節，核非本案審酌範圍，併予陳明。
    5.據上論述，本件原處分及所為復查、訴願決定均無違誤，
      為此請求判決如被告答辯之聲明。
    理  由
一、被告代表人原為張盛和，訴訟中變更為許虞哲，業據被告新
    任代表人提出承受訴訟狀聲明承受訴訟，核無不合，應予准
    許。
二、按「稽徵機關進行調查或復查時，納稅義務人應提示有關各
    種證明所得額之帳簿、文據；其未提示者，稽徵機關得依查
    得之資料或同業利潤標準，核定其所得額」、「本法第83條
    所稱之帳簿文據，其關係所得額之一部或關係課稅年度中某
    一期間之所得額，而納稅義務人未能提示者，稽徵機關得就
    該部分依查得資料或同業利潤標準核定其所得額。」分別為
    所得稅法第83條第1 項及同法施行細則第81條第1 項所明定
    。次按「帳簿文據，其關係所得額之一部而未能提示者，依
    所得稅法施行細則第81條之規定辦理。但其核定所得額，以
    不超過當年度全部營業收入淨額依同業利潤標準核定之所得
    額為限。」為行為時營利事業所得稅查核準則第6 條第1項
    所規定。又所謂「未提示」者，兼指帳簿文據全部未提示，
    或雖提示而有不完全、不健全或不相符者均有其適用，改制
    前行政法院61年判字第198 號亦著有判例可資參照。
三、查原告係經營電子材料、設備為業，91年度營利事業所得稅
    結算申報，原列報全年所得額98,476元，被告以其未依限提
    示帳簿文據供查，乃依所得稅法第83條第1 項規定，按該業
    行業代號：5451-11 之同業利潤標準淨利率9%核定營業淨利
    21,269,215元，加計非營業收入959 元，核定全年所得額
    21,270,174元，應補稅額5,292,772 元。原告不服，申請復
    查，未獲變更，提起訴願亦遭決定駁回，原告仍表不服，遂
    向本院提起本件行政訴訟之事實，有原告91年度營利事業所
    得稅結算申報書及核定通知書、被告94年5 月30日財北國稅
    法字第0940234252號函告原告提示帳據資料及原告收受之送
    達回執、歡鎂公司涉嫌不法查扣之清單、復查申請書及訴願
    書等各附原處分卷足稽，堪認為真實。兩造主要爭執在：原
    告91年度營利事業所得稅結算申報未能提示帳簿文據供查，
    被告因而依所得稅法第83條第1 項規定，按行業代號：5451
    -11 同業利潤標準淨利率9%核定營業淨利，加計非營業收入
    ，核定全年所得額及應補稅額5,292,772 元，是否適法？
四、經查：
  (一)原告91年度營利事業所得稅結算申報經被告通知提示帳證資
    料供核，而原告迄未提示之事實，除有被告94年5 月30日財
    北國稅法字第0940234252號函告原告提示帳據資料及原告收
    受之送達回執附卷可查外，亦為兩造所不爭執。原告固稱因
    公司帳冊經檢調單位查扣而無法提示，並非不願提示等云。
    惟查，原告所稱遭檢調扣押之帳冊資料實為「總分類帳」，
    有原告所提該查扣清單編號19之影本資料附原處分卷足徵，
    況查扣清單被告姓名為「李國剛」並非原告公司名稱，該查
    扣物品是否為原告公司之帳冊亦有疑義；更且，依稅捐稽徵
    機關管理營利事業會計帳簿憑證辦法第3 條規定，買賣業應
    設置「日記帳」、「總分類帳」、「存貨明細帳」或「存貨
    計數帳」，原告主張所有帳簿憑證均遭扣押等云，難謂實在
    可採，從而原告91年度營利事業所得稅結算申報經被告通知
    提示帳證資料供核，而原告迄未提示之事實，即洵堪認定。
  (二)而本件原告係經營電子材料、設備為業，其91年度營利事業
    所得稅結算申報，原列報全年所得額及課稅所得額均為
    98,476元，被告初查經向原告及其負責人發調帳通知書，惟
    未能送達，遂依稅捐稽徵法第18條規定，將93年12月28日財
    北國稅審一字第0930251322號調帳通知書，於94年1 月4 日
    新聞紙刊載公告，並於94年1 月24日送達生效，原告逾期仍
    未提示有關帳簿、文據資料備查，被告乃依所得稅法第83
    條第1 項規定, 依其申報營業收入236,324,617 元，按該業
    行業代號5451-11 同業利潤標準淨利率9%核定營業淨利
    21,269,215元，加計非營業收入959 元，核定全年所得額為
    21,270,174元（計算式：236,324,617 元×9%＋959 元=21,
    270,174 元），應補稅額5,292,772 元。原告申請復查，固
    主張未接獲被告之調帳通知，然被告既已於復查中另以上揭
    書函通知原告於94年6 月13日提示有關帳簿文據等資料供查
    ，且該書函通知並已合法送達原告代理人，復有送達回執可
    證，惟原告仍迄未提示，所主張帳冊資料已經檢調單位查扣
    無法提示之事由，復未能全然採信，被告自無從查核，遂依
    首揭所得稅法規定核定其全年所得額，原處分於法自屬有據
    。
五、綜上，原告所訴委無足採，從而被告依首揭規定，按該業行
    業代號5451-11 同業利潤標準核定原告91年度營利事業所得
    稅，並無違誤，復查及訴願決定遞予維持亦無不合。原告徒
    執前詞，訴請撤銷，為無理由，應予駁回。
據上論結，本件原告之訴為無理由，爰依行政訴訟法第98條第3
項前段，判決如主文。
中    華    民    國    95    年     10    月   20    日
                         第六庭審判長法  官  吳  慧  娟
                                     法  官  許  瑞  助
                                     法  官  陳  鴻  斌
上為正本係照原本作成。
如不服本判決，應於送達後20日內，向本院提出上訴狀並表明上
訴理由，如於本判決宣示後送達前提起上訴者，應於判決送達後
20日內補提上訴理由書（須按他造人數附繕本）。
中    華    民    國    95    年     10    月   20    日
                                     書記官  蔡  逸  萱


司法院資訊處製作；財團法人民間司法改革基金會備份。
